臺灣高等法院刑事裁定　　　　　　　　 100年度毒抗字第31號
抗　告　人
即　被　告　林佩儀
上列抗告人因違反毒品危害防制條例案件，不服臺灣桃園地方法
院99年度毒聲字第1346號，中華民國99年12月23日裁定（聲請案
號：臺灣桃園地方法院檢察署99年度毒偵字第4963號），提起抗
告，本院裁定如下：
    主  文
抗告駁回。
    理  由
一、按犯毒品危害防制條例第10條之罪者，檢察官應聲請法院裁
    定，或少年法院（地方法院少年法庭）應先裁定，令被告或
    少年入勒戒處所觀察、勒戒，其期間不得逾2 月，同條例第
    20條第1 項定有明文。
二、原裁定意旨略以：檢察官聲請意旨以被告基於施用第二級毒
    品甲基安非他命之犯意，於民國（下同）99年8月16日下午3
    時15分許為警採尿回溯96小時內某時，在臺灣地區某不詳地
    點，施用甲基安非他命1次，於99年8月16日上午11時30分許
    ，在桃園縣大園鄉埔心村21鄰78之11號住處為警查獲等情。
    被告雖否認於上揭時間有施用第二級毒品甲基安非他命之犯
    行云云。惟查，上揭事實，有桃園縣政府警察局被採尿人尿
    液暨毒品真實姓名與編號對照表、臺灣檢驗科技股份有限公
    司出具之濫用藥物尿液檢驗報告附卷可稽，足認被告所辯顯
    係卸責之詞，不足採信，其犯嫌堪予認定。爰依毒品危害防
    制條例第20條第1 項，觀察勒戒處分執行條例第3條第1項之
    規定，裁定令被告入勒戒處所觀察、勒戒等語。
三、抗告意旨略以：(一)查尿液檢驗呈現甲基安非他命陽性反應之
    原因不只限於施用毒品，若處於密閉空間而有他人施用毒品
    時，吸入該毒品逸散之氣體亦非無可能。被告體內所呈現之
    甲基安非他命陽性反應，應係邱聖凱於同一密閉空間內吸食
    毒品，致使被告吸入含有毒品之二手煙所致，且檢驗結果並
    未顯示毒品含量多寡，不能排除係因吸入含有毒品之二手煙
    所致，且檢驗結果並未顯示毒品含量多寡，不能排除係因吸
    入含有毒品之二手煙所致。(二)次者，甲基安非他命經口服投
    與後的70%於24小時內自尿中排出，約90%於96小時內自尿中
    排出，惟由於目前國內尿液中甲基安非他命之檢驗僅為鑑定
    是否呈陽性反應，尚未定其含量，且甲基安非他命之成分檢
    出與其投與方式、投與量、個人體質、採尿時間與檢測儀器
    之精密度等多因素有關，因此僅憑尿液中呈安非他命陽性反
    應，並無法確實推算吸食時間距採集時間之長短，然最長可
    能不會超過4日，此業經行政院衛生署藥物食品檢驗局81 年
    2月8日 (81)藥檢壹字第001156號函示明確。而被告於99 年
    8月16日下午3時15分許為警採取尿液，經送臺灣檢驗科技股
    份有限公司以EIA酵素免疫分析法初步檢驗，再以GC/MS氣相
    層析/ 質譜儀法確認，安非他命類呈陽性反應乙節，有該公
    司99年9月10日UL/2010/80733濫用藥物檢驗報告在卷可稽，
    是以巷內所存之檢驗報告，無法就「採尿時前回溯96小時（
    不含為警察查獲後）」之時間（即99年8月16日下午3時15分
    許起至8月12日下午3時15分止），為不利於被告之認定。(三)
    再者，本件送鑑之尿液用瓶，該尿液雖由被告倒入，瓶蓋亦
    由被告轉緊，而封抵用封緘紙上之手印亦係被告所蓋，惟以
    對緘紙封住瓶口之程序並非由被告親自為之，則本件恐有尿
    液放錯或錯送尿液之情事，是以本件檢體是否專屬被告，是
    否有他人之DNA 在內，即需詳予調查。況毛髮檢出之時限為
    幾週至幾月至幾年，而尿液檢出之時限為幾天，且另有添加
    物，毛髮的毒品鑑定實較尿液妻品鑑定更為真確。被告既自
    始堅決否認有施用甲基安非他命，亦已提出調查有利證據之
    方法，為維護被告之權益，本件尚應採集抗告人毛髮再次送
    檢，以確保前開被告尿液檢驗結果之真實性云云。
四、經查：
  (一)抗告人即被告於99年8月16日下午3時15分許為警採集尿液，
    經臺灣檢驗科技股份有限公司以EIA 酵素免疫分析法為初步
    檢驗，再以GC/MS氣相層析/質譜儀法為確認檢驗結果，安非
    他命類呈陽性反應，有桃園縣政府警察局大園分局被採尿人
    姓名編號對照表、臺灣檢驗科技股份有限公司99年9 月10日
    報告編號UL/2010/80733濫用藥物檢驗報告各1紙附卷可稽。
    按甲基安非他命經施用進入人體後，經人體代謝作用，約百
    分之70於24小時內自尿中排出，約百分之90於96小時內自尿
    中排出，最長可能不會超過4 日，此有行政院衛生署藥物食
    品檢驗局81年2月8日81藥檢壹字第001156號函可按。又按安
    非他命之半衰期為4至8小時，而服用安非他命後24小時內約
    有服用量之30％以原態排泄於尿液中，3至4天內排泄總量約
    為90％；甲基安非他命之半衰期大約為9 小時，而甲基安非
    他命服用後於24小時內約有70％排泄於尿液中。前開所示毒
    品，其於尿液中排出之最長時限，受施用劑量、施用方式、
    個人體質及其代謝情況等因素影響，因個案而異，一般可檢
    出之最長期間為安非他命1至4天、甲基安非他命1至5天，此
    有行政院衛生署管制藥品管理局91年10月3日管檢字第11043
    6 號函可參。再按以目前常用檢驗尿液中是否含有毒品反應
    之方法，有免疫學分析法和層析法兩類，尿液初步檢驗採免
    疫學分析法，由於該分析法對結構類似之成分，亦可能產生
    反應，故初步檢驗呈陽性反應者，需採用另一種不同分析原
    理之檢驗方法進行確認，經行政院衛生署認可之檢驗機構採
    用氣相層析質譜儀（GC /MS）分析法。以氣相層析質譜儀分
    析法進行確認者，均不致產生偽陽性反應，此亦有行政院衛
    生署管制藥品管理局92年6 月20日管檢字第0920004713號函
    可資參照。抗告人為警查獲時所採集之尿液檢體經檢驗後既
    呈甲基安非他命陽性反應，足徵抗告人確有施用第二級毒品
    甲基安非他命之犯行。又以本件檢驗單位所用之氣相層析質
    譜儀分析法之精確度而論，均不致產生偽陽性反應，被告請
    求重新以毛髮檢驗，自無必要。
  (二)另按法務部調查局檢驗甲基安非他命或煙毒案件經驗研判，
    若非長時間與吸毒者直接相向且存心大量吸入吸毒者所呼出
    之煙氣，以二手煙中可能存在之低劑量甲基安非他命或煙毒
    ，應不致在尿液中檢驗出甲基安非他命或煙毒反應，有法務
    部調查局82年5月19日（壹）發技（一）字第682號函可參，
    足徵必須刻意長時間持續地於密閉空間內與施用安非他命者
    直接相向，且故意大量吸入吸毒者所呼出之氣體，始有可能
    發生未自行施用甲基安非他命卻因吸入空氣中懸浮之甲基安
    非他命而使尿液中呈陽性反應之所謂「二手煙」問題，是被
    告不可能僅因他人在伊身旁施用毒品即在尿液中檢驗出甲基
    安非他命陽性反應，足徵被告辯稱其係與邱聖凱於同一密閉
    空間，尿液方呈現安非他命類陽性反應云云，顯為飾詞圖卸
    之詞，洵不足取。至被告空言指摘本件恐有尿液放錯或錯送
    尿液之情事云云，然查全卷並無任何跡證顯示有尿液檢體放
    錯或錯送之情事，況本件承辦警員為依法執行公務之人員，
    與被告並無利害或宿怨關係存在，殊無調包尿液以誣陷被告
    之理，被告上開所辯，亦不足採。
  (三)綜上，原法院認被告施用第二級毒品甲基安非他命之犯行明
    確，依毒品危害防制條例第20條第1 項、觀察勒戒處分執行
    條例第3條第1項之規定，裁定被告本件施用第二級毒品甲基
    安非他命之犯行，應送勒戒處所觀察、勒戒，經核認事用法
    均無不合，抗告意旨，空言否認施用第二級毒品犯行，為無
    理由，應予駁回。
據上論結，應依刑事訴訟法第412條，裁定如主文。
中    華    民    國   100    年    1     月    28    日
                  刑事第三庭  審判長法  官  陳博志
                                    法  官  劉興浪
                                    法  官  許文章
以上正本證明與原本無異。
不得再抗告。
                                    書記官  蔡慧娟
中    華    民    國   100    年    1     月    28    日